【裁判字號】    92,交聲,129
【裁判日期】    921015
【裁判案由】    違反道路交通管理處罰條例聲明異議
【裁判全文】
臺灣桃園地方法院交通事件裁定                    九十二年度交聲字第一二九號
    原處分機關  交通部公路總局台北區監理所
    異  議  人
    即受處分人  甲○○
右列受處分人因違反道路交通管理處罰條例案件，對於交通部公路總局台北區監理所
民國九十二年三月十七日北監自裁字第裁四０─Ｃ00000000號違反道路交通
管理事件裁決聲明異議，本院裁定如左：
    主  文
異議駁回
    理  由
一、按汽車行駛時，駕駛人應注意車前狀況，並隨時採取必要之安全措施。又汽車行
    駛至交岔路口時，轉彎車應讓直行車先行。道路交通安全規則第九十四條第四項
    、第一百零二條第一項第六款前段，分別定有明文。又汽車駕駛人違反道路交通
    安全規則，因而肇事致人死亡者，吊銷其駕駛執照，並於一年內不得考領駕駛執
    照。道路交通管理處罰條例第六十一條第一項第四款、第六十七條第三項，亦設
    有規定。
二、本件異議人林秋潭於民國九十一年十月二十七日晚上十時四十分許，駕駛車號Ｋ
    Ｙ－八二九二號自小客車，沿臺北縣鶯歌鎮○○○路由南往北行駛，於行經中正
    一路、中正一路二一一巷、中山路之交岔路口欲左轉中山路時，適有由吳志鴻所
    騎乘附載張雅莉之車號ＦＵＩ－六三０號重型機車亦沿中正一路二一一巷駛至該
    交岔路口欲直行至中正一路，吳志鴻因閃避不及緊急煞車，致所騎乘之重型機車
    失控倒地滑行後撞擊異議人所駕駛之自小客車，吳志鴻因而受有手、腳輕微擦傷
    ，而張雅莉則受有顱內出血之傷害，經送醫診治惟仍延至同年十一月一日經臺大
    醫院醫師判定為腦死，經家屬同意進行器官捐贈，嗣臺北縣警察局三峽分局於九
    十一年十一月十九日以異議人「肇事致人死亡」，以北縣警交字第Ｃ00000
    000號舉發違反道路交通管理事件，異議人依限到案申訴，原處分機關交通部
    公路總局台北區監理所（下稱台北區監理所）於函請原舉發機關調查後，認異議
    人確有違反道路交通安全規則致人死亡之事實，依道路交通管理處罰條例第六十
    一條第一項第四款規定，於九十二年三月十七日以北監自裁字第裁四０─Ｃ00
    000000號違反道路交通管理事件裁決書裁處異議人吊銷駕駛執照，一年內
    禁考之處分。
三、聲明異議意旨略以：肇事地點之交岔路口為一Ｔ字型路口，路口中央偏近仁愛路
    處設有獅子會鐘塔乙座，現場並無任何標示該處為圓環之標誌及遵行方向，且鐘
    塔旁又劃設有斑馬線及紅綠燈，因之異議人沿中正一路行至該交岔路口逕行左轉
    中山路並無違規之處，又該交岔路口處經台北縣政府於九十二年一月十日會同相
    關單位至現場會勘，咸認應就標示進行改善，且建議改善之指示方向亦與異議人
    當日行駛之路徑相同，因之原舉發機關與原處分機關認異議人因不按守遵行方向
    行駛而肇事致人死亡甚有不當，為此聲明異議等語。
四、經查，肇事地點之交岔路口，臺北縣鶯歌鎮○○○路與中正一路二一一巷之交通
    號誌燈為同時同相，換言之兩者之號誌燈顯示均屬相同乙節，已經臺北縣警察局
    三峽分局查明屬實，有前開機關九十一年十二月二十七日峽警刑字第○九一口二
    五四一二號函內容可稽，異議人案發當時駕車行至該交岔路口欲左轉中山路時，
    其轉彎車原應讓屬對向直行之由吳志鴻所騎乘之重型機車先行，然異議人竟未注
    意車前狀況，貿然左轉，致吳志鴻閃剎不及失控滑倒，異議人駕駛汽車有違反道
    路交通安全規則第九十四條第四項、第一百零二條第一項第六款前段之規定，至
    為明確。又異議人雖另辯稱案發地點之交岔路口，其中央偏近仁愛路處設有獅子
    會鐘塔乙座，惟該鐘塔並非圓環之設置，因之其於案發當時駕駛汽車由中正一路
    左轉中山路，並無逆向行駛等語，並提出照片數幀及臺北縣政府會勘紀錄一份為
    證。經查，依道路交通標誌標線號誌設置規則第三十四條及第六十六條之規定，
    於圓環附近應設置圓環標誌與圓環遵行標誌，前者係作促使車輛駕駛人注意慢行
    ，讓內環車輛優先通行之用，後者係作告示車輛駕駛人駛近圓環時，應讓內環車
    輛優先通行及左轉車輛應繞行圓環之用。而圓環標誌應視需要設於圓環將近之處
    ，圓環遵行方向標誌則應設於道路中心線與圓環外緣相交或圓環其他明顯之處。
    因之，道路圓環之設置自必有前開標誌始符規定，以使駕駛人有所準備且能遵行
    方向，以避免車禍之發生，惟本件案發地點之交岔路口，該獅子會鐘塔雖豎立於
    交岔路之中央，惟交岔路口之附近並未有前開圓環標誌之設置，已據證人即舉發
    員警張展豐到庭證述甚詳，並有附卷照片可憑，又依臺北縣政府於九十二年一月
    十日履勘現場，亦不認為該鐘塔係屬圓環之設置，亦有異議人所提臺北縣政府九
    十二年二月十三日北府交工字第○九二○○五九六七○號函所檢附之鶯歌鎮○○
    ○路與中山路交通改善示意圖可參，因之，異議人認其由中正一路逕行左轉中山
    路無逆向行駛等語，固可採信，然如前所述，異議人駕駛汽車行至肇事地點交岔
    路口，未注意車前狀況及隨時採取必要之安全措施，且其轉彎車未讓直行車先行
    致肇車禍，其就車禍之發生仍難免過失之責，又被害人張雅莉確因本件車禍死亡
    ，已經臺灣板橋地方法院檢察署檢察官督同檢驗員相驗屬實，有相驗筆錄、相驗
    屍體證明書、驗斷書各乙份、並有國立台灣大學醫學院附設醫院腦死檢查表乙份
    附卷可稽，而異議人確因過失致人於死，經臺灣板橋地方法院判處有期徒刑四月
    ，如易科罰金，以三百元折算一日，緩刑二年，亦有判決書可參，亦經本院調取
    臺灣板橋地方法院九十二年度交易字第三六三號卷審閱屬實，異議人因違反道路
    交通安全規則致人死亡之事實，堪認屬實，原處分機關依道路交通管理處罰條例
    第六十一條第一項第四款、第六十七條第三項規定，裁處異議人吊銷駕駛執照，
    一年內禁止考照之處分，認事用法洵無違背，乃異議人仍執陳詞任意指摘原處分
    不當，為無理由，應予駁回。
五、據上論斷，應依道路交通管理處罰條例第八十七條第二項，道路交通案件處理辦
    法第十九條，裁定如主文。
中      華      民      國      九十二      年    十      月    十五    日
                                  臺灣桃園地方法院交通法庭
                                      法  官  黃  斯  偉
右正本證明與原本無異。
如不服本裁定，應於送達後五日內，向本院提出抗告狀。
                                      書記官  李  珈  慧
中      華      民      國      九十二      年    十      月    十五    日


司法院資訊處製作；財團法人民間司法改革基金會備份。
